臺灣高等法院刑事判決
111年度上易字第176號
上  訴  人  
即  被  告  黃肇基



上列上訴人因侵占案件，不服臺灣臺北地方法院110年度審易字
第1496號，中華民國110年11月25日第一審判決（起訴案號：臺
灣臺北地方檢察署110年度偵字第11087號），提起上訴，本院判
決如下：
    主  文
上訴駁回。
    事  實
一、黃肇基於民國110年2月5日上午6時30分許（以卷存監視器畫
    面截圖上所顯示之時間為準，下同；起訴書及原判決誤載為
    「25分」，應予更正），在臺北市○○區○○○路000巷0號前的
    馬路邊，拾獲張圲羢於同日上午6時23分許遺落在該處之黑
    色隨身包包1只【價值約新臺幣（下同）300元，內含如附表
    編號二至六所示物品】，竟未報警招領，即意圖為自己不法
    所有，基於侵占遺失物之犯意，將上開黑色隨身包包予以侵
    占入己，並藏放在外套內後步行離去。嗣經張圲羢發現上開
    黑色隨身包包遺失，報警處理，經警方調閱現場監視器畫面
    ，始悉上情。
二、案經張圲羢訴由臺北市政府警察局中山分局報請臺灣臺北地
    方檢察署檢察官偵查起訴。
    理  由
壹、程序事項：
一、審理範圍：
　　本案僅上訴人即被告黃肇基（下稱被告）提起上訴，檢察官
    並未提起上訴，依現行刑事訴訟法第348條規定，原判決不
    另為無罪諭知部分（即原判決第4頁、附表編號七之現金16
    萬元部分），自非被告上訴範圍，合先敘明。
二、證據能力：
　　按被告以外之人於審判外之陳述，雖不符刑事訴訟法第159
    條之1至第159條之4之規定，而經當事人於審判程序同意作
    為證據，法院審酌該言詞陳述或書面陳述作成時之情況，認
    為適當者，亦得為證據。又當事人、代理人或辯護人於法院
    調查證據時，知有第159條第1項不得為證據之情形，而未於
    言詞辯論終結前聲明異議者，視為有前項之同意，同法第15
    9條之5亦有明定。查本件檢察官、被告就下列所引被告以外
    之人於審判外陳述之證據能力均未予爭執（至於被告所述：
　　告訴人所言乃其單方陳述等語，乃屬就事實存否之證明力問
    題，核與證據取得程序之證據能力無關），且迄至言詞辯論
    終結，均未聲明異議，本院審酌該些供述證據作成時，核無
    違法取證或其他瑕疵，認為以之作為本案之證據屬適當，自
    有證據能力。其餘資以認定被告犯罪事實之非供述證據，均
    查無違反法定程序取得之情形，依刑事訴訟法第158條之4反
    面規定，亦具證據能力。
貳、實體方面：
一、訊據被告矢口否認有何侵占遺失物犯行，辯稱：我擔任保全
    ，平時有撿拾路旁發票的習慣，當日是夜班結束、清晨要回
    家路上，只有蹲下去撿發票，沒有拾獲告訴人的黑色包包，
    警察並沒有在我家找到告訴人掉的黑色包包等語，並以臺北
    市政府警察局扣押物品收據/無應扣押之物證明書為憑。經
    查：　　
　㈠告訴人張圲羢於110年2月5日上午6時23分許，與其配偶蔡紳
    瀚、友人共同行經臺北市○○區○○○路000巷0號前方（按：該
    處路邊停放有灰色廂型車、黃色計程車各1輛），因告訴人
    酒後與配偶起口角，遂在前揭灰色廂型車、黃色計程車旁邊
    發生肢體拉扯，期間告訴人側背之黑色隨身包包從肩上滑落
    ，而警獲報到場處理之際，告訴人適步行途經該巷道，稍微
    趨前觀看員警處理狀況後便繼續步行，並於同日上午6時30
    分許，鑽入前揭路邊所停放灰色廂型車、黃色計程車2車間
    之夾縫縫隙，搜尋片刻後離去現場等情，有現場監視器畫面
    光碟、翻拍畫面、臺北地檢署勘驗筆錄、臺北市政府警察局
    中山分局110年10月22日北市警中分刑字第1103060896號函
    、原審法院110年11月9日勘驗筆錄暨附圖等件（見偵卷第29
    至43、89至93頁；原審卷第41至43、50至51、63至77頁）存
    卷可考，復為被告所不爭執，是此部分事實首堪認定。
　㈡被告固以前詞置辯。然查：
　⒈告訴人於偵、審均一致證稱：110年2月4日我生日，是先跟老
    公還有朋友去唱歌喝酒，翌（5）日上午6時25分在○○路000
    巷0號前，因喝酒過量跟老公吵架、拉扯，爭執時我為了掙
    脫，把外套及黑色隨身包包隨手扔了，當時在旁的友人有幫
    我從兩部路邊停車間的縫隙把外套撿回來拿著，但沒注意到
    包包所以沒撿，警察到場處理約莫20分鐘結束，我要離開時
    就發現黑色隨身包包不見，我、老公跟朋友都沿著該巷道來
    回找尋，車底、水溝、停車間縫隙、機車踏板或車底都有確
    認，找了一輪但沒找到就只好先離開，隔天我跟朋友返回唱
    歌的地方調閱監視器，發現唱歌時上開黑色包包還在，直到
    吵架事發地點才消失等語（見偵卷第85至89頁；原審卷第52
    至55頁）。
　⒉又依卷附路口監視畫面截圖（見偵卷第29至33頁），佐以原
    審法院勘驗卷附路口監視錄影畫面之結果，顯示110年2月5
    日上午告訴人與配偶站在臺北市○○區○○○路000巷0號路邊停
    放之灰色廂型車、黃色計程車2車前方發生口角、肢體衝突
    時，告訴人所穿外套、斜背黑色隨身包包都從身上滑落，警
    方獲報於同日上午6時29分到場處理時，左手拎著白色塑膠
    袋之告訴人適步行途經該處而與員警擦身而過，並在該灰色
    廂型車、黃色計程車2輛車旁駐足，復於同日上午6時30分4
    秒許，鑽入該2輛車間停車夾縫中尋覓、欠身從事不明舉措
    ，於同日上午6時30分15秒，方從夾縫中走出回到巷道上，
    此際被告換成由右手拎著白色塑膠袋，沿途並以左手扶著、
    捧著其左側腹部，更可見其外套與上衣間（在左腹位置）夾
    有一黑色物品，嗣步行離去現場等情（見原審卷第50至51、
    63至77頁之勘驗筆錄、截圖）；再者，上開案發地點，雖有
    路人途經，然除被告有蹲下撿拾之動作外，皆無他人有異常
    舉動，此節有臺北市政府警察局中山分局110年10月22日北
    市警中分刑字第1103060896號函暨所附員警職務報告存卷可
    考（見原審卷第41至43頁），均核與告訴人上開所證大致相
    符。
　⒊況查，被告自身擁有之側背包與告訴人之黑色隨身包包，兩
    者大小不僅相異（見偵卷第43頁及原審卷第79至83頁之照片
    ），又稽以被告於同日上午6時30分許徒步離開現場時，其
    自身之包包乃是以右肩單背，此觀卷附監視錄影截圖甚明（
    見原審卷第75至76頁），並於同日上午6時36分許徒步走至○
    ○○路0段00巷附近時，改以將其自身之包包繞過頸部、單肩
    側背在所穿外套的外面，亦有相關監視錄影截圖、被告衣著
    照片存卷可查（見偵卷第42至43頁），均非如上開黑色物品
    係夾藏在外套與上衣之間。是由上揭脈絡，堪認告訴人與配
    偶於前開時地起衝突時，其肩上所斜背黑色隨身包包滑落在
    路邊停放之灰色廂型車、黃色計程車2車間縫隙周遭，且於
    眾人專注於警方處理過程時，該黑色隨身包包旋遭步行途經
    之告訴人拾得後離去現場，始致告訴人與友人於警方處理完
    畢，正欲離去之際，雖已立刻發現該包包不見，卻在同巷道
    來回尋覓遍尋不著，此外別無他人有鑽入路邊停車縫隙或水
    溝等處彎腰撿拾物品之舉動。益徵被告確有侵占遺失物之犯
    意與犯行無訛，此並不因警方事後到被告家中尚未尋獲上開
    黑色隨身包包而有異。被告所辯委難憑採。
  ㈢綜上，本案事證明確，被告犯行洵堪認定，應予依法論科。
二、論罪：
　  核被告所為，係犯刑法第337條之侵占遺失物罪。
三、駁回上訴之理由：　 
　㈠原審詳為調查，認被告所犯侵占遺失物罪，事證明確，適用
    刑法第377條、第42條第3項前段、第38條之1第1項前段、第
    3項、刑法施行法第1條之1等規定，並審酌被告於下班後散
    步時，拾獲告訴人遺失裝有個人財物之黑色隨身包包1只，
    竟未思交予警方處理，反侵占入己，侵害他人之財產權，犯
    後否認，誠屬不該，兼衡告訴人之意見、被告自述現業保全
    、經濟狀況勉持之生活狀況，高中畢業之智識程度，暨犯罪
    之動機、目的、手段、侵占物品價值等一切情狀，量處罰金
    1萬元，並諭知如易服勞役，以1000元折算1日等語；並說明
    ：附表編號一至二所示財物，均屬被告本案侵占遺失物之犯
    罪所得，應依法宣告沒收，並於全部或一部不能沒收或不宜
    執行沒收時，追徵其價額；如附表編號三至六所示國民身分
    證、健保卡、提款卡，固係本案犯罪所得，惟未據扣案，且
    隨時可掛失補辦，難認具刑法上之重要性，依刑法第38條之
    2第2項規定，不併予宣告沒收或追徵等旨。經核原審之認定
    事實及適用法律均無違誤，量刑尚屬妥適，沒收亦無不當。
　㈡被告雖上訴否認犯罪，然本案已依據卷內各項證據資料，就
    被告所辯情節，詳為論述、一一指駁，被告上訴意旨仍執前
    開陳詞否認犯行，難認可採。從而，被告之上訴為無理由，
    應予駁回。
據上論斷，應依刑事訴訟法第368條，判決如主文。
本案經檢察官黃冠中提起公訴，檢察官孟玉梅到庭執行職務。 
中　　華　　民　　國　　111 　年　　4 　　月　　26　　日
                  刑事第十五庭  審判長法　官  陳芃宇
                                      法　官  陳勇松
                                      法　官  陳俞伶
以上正本證明與原本無異。
不得上訴。
                                      書記官  朱家麒
中　　華　　民　　國　　111 　年　　4 　　月　　27　　日
附錄：本案論罪科刑法條全文
中華民國刑法第337條：
意圖為自己或第三人不法之所有，而侵占遺失物、漂流物或其他
離本人所持有之物者，處1萬5千元以下罰金。

附表：
編號 竊得物品 數量或金額 沒收與否 一 黑色隨身包包 壹只 依刑法第38條之1第1項、第3項宣告沒收之 二 Iphone11Pro max手機 壹支 同上 三 星展商業銀行信用卡 壹張 不沒收 四 國民身分證 壹張 不沒收  五 全民健康保險卡 參張 不沒收 六 郵局提款卡（起訴書漏載，應予補充） 壹張 不沒收